【裁判字號】    92,金訴,12
【裁判日期】    920521
【裁判案由】    洗錢防制法
【裁判全文】
臺灣臺中地方法院刑事判決                          九十二年度金訴字第一二號
    公  訴  人  台灣台中地方法院檢察署檢察官
    被      告  丙○○
右列被告因詐欺案件，經檢察官提起公訴（九十二年度偵緝字第二六號），本院判決
如左：
    主  文
丙○○幫助連續意圖為自己不法之所有，以詐術使人將本人之物交付，處有期徒刑肆
月，如易科罰金，以佰元折算壹日。
    事  實
一、丙○○於民國（下同）九十一年六月間，由自由時報所刊登之廣告上得知某不詳
    姓名之成年男子（下稱某甲）願以高價收購金融機構之帳戶、存款卡、印章等物
    ，其明知一般人購買他人金融帳戶使用常與財產犯罪密切相關，且取得他人存摺
    之目的在於收取贓款及掩飾犯行不易遭人追查，竟基於幫助某甲成年男子之犯意
    ，於九十一年六月間某日，在台中市○○路與北屯路路口，與某甲約定先支付新
    臺幣（下同）一千元給丙○○，其後每月支付三千元之代價，將其所有之台中第
    三十一支局帳號00000000000000000000６之帳戶（下稱系
    爭帳戶）租予「某甲，丙○○並將系爭帳戶之存摺、提款卡、密碼及印章交付給
    「某甲」，以此方法幫助「某甲」利用系爭帳戶供其詐騙他人匯款之用。而「某
    甲」於取得前揭系爭帳戶等物後，乃基於意圖為自己不法所有之概括犯意，先於
    九十一年六月二十六日中午十一時許，發送行動電話簡訊，佯稱「國訊科技舉辦
    通訊好禮立即送，貴用戶認證密碼Ｂ１７９６８為三獎二十八萬得主，速撥贈獎
    部專線0000000000，無認證視同棄權」，甲○○收到該則簡訊，誤以
    為真，隨即以電話聯繫，某甲之成年男子佯以中獎二十八萬元，將以轉帳方式將
    獎金匯入甲○○帳戶，甲○○依指示操作提款機轉帳後，反將自己帳戶內之七千
    六百三十二元轉帳至丙○○帳戶；後於九十一年七月五日上午十一時三十分許，
    某甲又發送該則簡訊予乙○○，乙○○誤以為真，經向該成年男子以電話聯繫後
    ，亦遭某甲成年男子以相同手法詐騙，將自己帳戶內之五十四萬二千九百八十七
    元轉帳至丙○○帳戶及白鎧維（已另案起訴）設於大甲廟口郵局之000000
    00000000帳戶，且該男子告知轉帳未成功，故乙○○於九十一年七月八
    日再匯款六萬元至黃達成（已另案起訴）之0000000000000─六帳
    戶內；及匯款二十一萬元至顏清秀（另案通緝）之0000000000000
    0帳戶，而轉帳及匯款至上開帳戶之金錢均由該某甲成年男子提領一空，甲○○
    、乙○○始知受騙。
二、案經臺中市警察局第二分局報請臺灣臺中地方法院檢察署檢察官偵查起訴。
    理  由
一、訊據被告丙○○對於右揭時地先收受某甲之一千元後，其後以每月三千元的代價
    ，將所有之系爭帳戶等資料，出租予某甲之成年男子使用等情，均供承不諱，惟
    矢口否認有幫助詐欺之犯行，辯稱：某甲告知系爭帳戶等資料係供公司一般金錢
    流通的，伊不知他會拿來詐欺等語。經查：（一）被害人甲○○、乙○○等二人
    因右揭通信簡訊等事而受騙將款項匯入被告丙○○之上開帳戶等情，業據被害人
    甲○○、乙○○等人指述甚詳，並有被告之郵局開戶申請書暨掛失止付申請書影
    本各一紙、被告郵局帳戶提存詳情表一份；又被害人乙○○匯予黃達成、顏清秀
    之款數等情，亦有收據影本二紙、自動櫃員機交易明細表影本三紙在卷可稽，足
    徵被害人甲○○、乙○○上開指述堪以採信。（二）又金融帳戶為個人理財之工
    具，申請開設金融帳戶並無任何特殊之限制，一般民眾皆能自由申請開戶，並得
    同時在不同金融機構申請多數存款帳戶使用，乃眾所周知之事實，依一般人之社
    會生活經驗，倘係合法收入，本可自行向金融行庫開戶使用，而無向他人購買帳
    戶之必要。苟見陌生人不以自己名義申請開戶，反以刊登廣告方式向不特定人蒐
    集收購他人之金融機構帳戶使用，衡情應能懷疑收購帳戶之人目的在於詐取他人
    財物。是被告對於某甲之成年男子實施詐欺犯行應可預見，且其對於某甲利用其
    帳戶向人詐取財物，並無違背其本意。綜上所述，被告所辯，顯屬卸責之詞，不
    足採信。本件事證明確，被告犯行應堪認定。
二、查本件上開姓名年籍不詳之成年男子某甲基於為自己不法所有之概括犯意，以上
    開之方式為詐術，使被害人甲○○、乙○○陷於錯誤，而將本人之財物交付，某
    甲不詳之成年男子所為，自係犯刑法第三百三十九條第一項之連續詐欺取財罪。
    被告將其上開郵局帳戶交給該某甲之成年男子詐騙財物，顯係基於幫助他人詐欺
    取財之犯意，且所為提供郵局帳戶予他人之行為屬刑法詐欺取財罪構成要件以外
    之行為，其既以幫助他人犯罪之意思而參與犯罪構成要件以外之行為，核其所為
    ，係幫助犯刑法第三百三十九條第一項之連續詐欺取財罪，並依同法第三十條第
    二項之規定減輕其刑。公訴人雖認被告所為，係涉犯洗錢防制法第九條第一項洗
    錢罪嫌，惟依同法第二條規定：「本法所稱洗錢，係指下列行為：一、掩飾或隱
    匿因自己或他人重大犯罪所得財物或財產上利益；二、收受、搬運、寄藏、故買
    或牙保他人因重大犯罪所得財物或財產上利益。」，而所謂重大犯罪，係指同法
    第三條所列十一款之罪名，刑法第三百三十九條第一項之詐欺取財罪，並非該法
    第三條所列十一款之罪名之一。惟依公訴人所起訴之犯罪事實可知，本案被害人
    僅有甲○○、乙○○二人，雖被告之上開帳戶內亦有多筆款項之匯入流出，惟該
    款項是否亦係某甲男子所為上述詐欺行為款項之匯入流出，本非無疑，而某甲是
    否亦以此維生亦無從查證，則依現存證據並無法認定某甲係犯刑法第三百四十條
    之常業詐欺罪嫌，故被告提供帳戶等物之行為，尚難認構成幫助常業詐欺罪，自
    亦不該當洗錢罪嫌，公訴人認涉犯後者罪嫌，容有誤會，惟於社會基本同一事實
    範圍內，本院自得予以變更起訴法條。爰審酌本件被告提供帳戶予不法份子使用
    ，非惟幫助詐騙者遂行詐財目的，同時使詐欺者得以隱匿其真實身分，減少遭查
    獲之風險，愈使其肆無忌憚，加深犯罪之猖獗，且犯後態度等一切情狀，量處如
    主文所示之刑，並諭知易科罰金之折算標準。至於被告所收受之一千元，已花用
    殆盡，原物顯己消失，自無沒收之問題，併此敘明。
據上論斷，應依刑事訴訟法第二百九十九條第一項前段、第三百條，刑法第三百三十
九條第一項、第三十條第二項、第四十一條第一項前段，罰金罰鍰提高標準條例第一
條前段、第二條，判決如主文。
中       華        民       國    九十二    年    五    月    二十一    日
                                     臺灣臺中地方法院刑事第三庭
                                          法  官  吳  進  發
右正本證明與原本無異。
如不服本判決，應於判決送達後十日內向本院提出上訴狀，上訴於臺灣高等法院臺中
分院( 須附繕本 )。
                                          書記官
中       華        民       國    九十二    年    五    月    二十三    日
附錄論罪法條：
刑法第三百三十九條第一項
意圖為自己或第三人不法之所有，以詐術使人將本人或第三人之物交付者，處五年以
下有期徒刑、拘役或科或併科一千元以下罰金。


司法院資訊處製作；財團法人民間司法改革基金會備份。
